臺灣高等法院刑事判決　　　　　　　　　　　　九十二年度上更(二)字第六七六號
　　上　訴　人
　　即　被　告　甲○○
　　選任辯護人　劉君豪律師
右上訴人因強盜案件，不服臺灣板橋地方法院九十一年度訴字第九五０號，中華民國
九十一年八月十三日第一審判決（起訴案號：臺灣板橋地方法院檢察署九十一年度偵
字第四０九號），提起上訴，本院判決後，經最高法院第二次發回，本院判決如左：
    主  文
原判決關於加重強盜部分及定應執行刑部分撤銷。
甲○○被訴強盜部分免訴。
    理  由
一、公訴意旨略以：被告甲○○為臺北縣五股鄉○○路○段二十二巷十號清水灣大樓
    社區住戶，於民國（下同）九十年十月七日二十二時十分許，見同社區大樓住戶
    戊○○等人之自小客車停放大樓地下室內，且四下無人，基於毀損犯意，以自備
    鐵鎚敲毀乙○○所有之車號ＥＴ─二二八八自小客車，足以生損害於乙○○；復
    意圖為自己不法之所有，以前開客觀上足以對人之生命、身體、安全構成威脅之
    鐵鎚，以毀損駕駛座窗玻璃之方式，竊取戊○○所有，置放在車號ＣＺ─一二六
    九車內之免持聽筒、己○○所有，置放在車號ＥＺ─三一九一車內（該車係啟銘
    企業有限公司所有）之名片、友人許怡雯之駕駛執照、高速公路回數票三張、汽
    車大門通行證、全國加油站回利卡二張、及丁○○所有，置放在車號ＢＩ─二八
    六八自小客車（該車係徐鶴年所有）內之零錢五十元、賓士汽車手冊一本及丙○○所有，置放在車號三Ｂ─四九一二自小客車（該車係美華影視股份有限公司所
    有）內之新臺幣四千六百元、名片冊一本（內含貴賓卡、通行證、名片及資料卡
    等物）（甲○○竊取乙○○、戊○○、丁○○、丙○○四人之財物及毀損，業經
    判決確定）。適甲○○行竊完成之際，遭正經該地下停車場欲駕車駛出之黃正順
    發覺，並上前攔阻，甲○○旋即往一樓之樓梯間方向逃逸，黃正順亦趨前追捕，
    詎甲○○為防護贓物及脫免逮捕，當場持其行竊用之鐵鎚欲朝黃正順揮擊，幸黃
    正順隨即轉身逃避，並報警查獲等情，因認被告涉有刑法第三百二十九條之準強
    盜罪嫌。
二、查被告甲○○以鐵鎚毀損ＥＴ─二二八八號、ＣＺ─一二六九號、ＢＩ─二八六
    八號、及三Ｂ─四九一二號小客車車窗玻璃後，竊取乙○○、戊○○、丁○○、
    丙○○等人財物部分之犯行，業經本院前審九十一年度上訴字第三一六０號以被
    告連續犯刑法第三百五十四條、第三百二十一條第一項第三款之罪，依牽連犯之
    例從一重之連續攜帶凶器竊盜罪判處有期徒刑十月確定。另就被告涉嫌毀損己○○使用之ＥＺ─三一九一號小客車車窗玻璃竊取車內財物後，遭黃正順發覺追趕
    時以鐵鎚作勢揮擊等犯行部分，依刑法第三百三十條第一項之加重強盜罪判處有
    期徒刑六年，該部分嗣經最高法院兩度撤銷發回，是本院此次更審所應審判之範
    圍，僅為被告被訴涉嫌毀損己○○使用之ＥＺ─三一九一號小客車車窗玻璃後竊
    取車內財物，及遭黃正順發覺追趕時以鐵鎚作勢揮擊等犯行部分，合先敘明。
三、按犯罪事實應依證據認定之，無證據不得推定其犯罪事實，刑事訴訟法第一百五
    十四條第二項定有明文。又認定犯罪事實所憑之證據，雖不以直接證據為限，間
    接證據亦包括在內，然而無論直接或間接證據，其為訴訟上之證明，須於通常一
    般之人均不致有所懷疑，而得確信其為真實之程度者，始得據為有罪之認定，倘
    其證明尚未達到此一程度，而有合理之懷疑存在時，事實審法院在心證上無從為
    有罪之確信，自應為無罪之判決（參見最高法院七十六年度臺上字第四九八六號
    判例意旨）。
四、訊據被告甲○○對其於前揭時地以鐵鎚敲毀被害人己○○使用之ＥＺ─三一九一
    號小客車車窗玻璃後，竊取車內財物，甫得手隨即遭黃正順發覺等情，固均坦承
    不諱，惟始終堅決否認有持鐵鎚作勢揮擊黃正順之犯行，辯稱其行竊遭發覺後，
    即將鐵鎚棄置現場逃跑，欲跑上一樓時在樓梯間發現無路又折返地下室一樓，黃
    正順可能誤會伊要打他等語。經查：
（一）被告以鐵鎚敲毀被害人己○○使用之ＥＺ─三一九一號小客車車窗玻璃後，竊
      取車內財物部分之犯行，業據被告自白不諱，核與被害人己○○及證人黃正順
      供述之情節相符，並有己○○領回失竊財務之贓物認領保管單可稽（偵字第四
      ０九號卷第十八頁），此部分事證明確。
（二）至於公訴人認被告行竊遭發現後，為防護贓物及脫免逮捕，而持鐵鎚朝追趕之
      黃正順作勢揮擊部分，係以證人黃正順之證言為唯一之論據。惟被告始終堅決
      否認有該等犯行，而證人黃正順雖迭次指稱被告有前揭犯行，然該鐵鎚並未扣
      案，且案發後除該樓住戶在一樓川堂處尋獲被告丟棄所竊得之財物外，經員警
      及該處住戶多人在案發現場地下室、一樓大廳、中庭、電梯間尋找均未發現被
      告使用之鐵鎚，員警至被告住處察看時亦未發現鐵鎚等情，業據證人即承辦警
      員張幸一分別於偵查、原審、及本院前審證述明確（偵字第三九七０號卷第二
      十七頁反面、原審卷第三十二頁正、反面、上更(一)字卷第四十三頁至第四十六
      頁），又警員張幸一雖曾拍照存證，然照片並未隨案移送，事後亦因日久不慎
      遺失，業經臺北縣政府警察局蘆洲分局九十二年十一月七日蘆警刑字第○九二
      ○○四三○七六號函敘明（本院卷第四十三頁），設若被告行竊得手後，因遭
      黃正順發覺喝止，而攜帶贓物及鐵鎚逃走，並持鐵鎚作勢揮擊以阻止黃正順追
      趕，則其逃脫後倉促之際，應無餘裕藏匿該鐵鎚，而係將鐵鎚連同竊得之贓物
      一併丟棄在一樓中庭、或電梯間、或攜回家中較為可能，然警方據報到場後並
      未在上開處所發現被告所用之鐵鎚；至於警方雖亦未在被告行竊之地下室停車
      場發現鐵鎚，但證人張幸一亦證稱：當時僅係在停車場大概目視過去，並未搜
      索車子底部等語（上更(一)字卷第四十五、四十六頁），足見警方當時並未在停
      車場內詳細蒐證，而案發當時為晚間十時十分許，大多數住戶應已返家，停車
      場內停放之汽、機車數量非少，故被告將鐵鎚丟棄在停車場內，因位於汽車底
      部或因視線死角致未能為警員發現，亦極為可能，故被告之辯解亦非無可能；
      至於證人黃正順因先聽見被告敲擊車窗玻璃之聲響並目睹被告進入車內行竊，
      主觀上已經認知被告持有鐵鎚等器物，嗣於追趕之際，因被告折返之動作，誤
      認被告有持鐵鎚作勢揮擊之情形，衡情亦非毫無可能；故綜上所述，自不足僅
      憑證人黃正順之證詞資為認定被告有前開加重強盜犯行之唯一犯罪證據，此部
      分仍有合理懷疑存在，應屬不能證明被告有強盜犯行。
五、原判決未就全案事證詳為審酌，遽行認定被告有強盜犯行予以論科，自非允洽，
    被告提起上訴，否認該部分犯罪，為有理由，應由本院將原判決關於加重強盜部
    分及定應執行刑部分撤銷，另為適法之判決。按本案既屬不能證明被告有為防護
    贓物及脫免逮捕而當場對於黃正順施以脅迫之強盜犯行，至於被告攜帶鐵鎚以毀
    損車窗方式竊取己○○持有之財物部分犯行，係犯刑法第三百五十四條、及第三
    百二十一條第一項第三款之罪，而被告係於同一時、地，先以鐵鎚連續毀損ＥＴ
    ─二二八八號、ＣＺ─一二六九號、ＢＩ─二八六八號、及三Ｂ─四九一二號小
    客車車窗玻璃後，並竊取乙○○、戊○○、丁○○、丙○○等人財物後，隨即以
    同一方式著手竊取己○○之財物，先後各次犯行間顯然具有連續犯及牽連犯之裁
    判上一罪關係，而被告竊取乙○○、戊○○、丁○○、丙○○等人財物等犯行，
    業經本院九十一年度上訴字第三一六０號判決確定，被告竊取己○○財物部分等
    犯行，自為前開確定判決效力所及，不得重複論科，自應另行諭知免訴之判決，
    以符法制。
六、被告行為時之精神狀態經本院囑託行政院衛生署桃園療養院鑑定結果，結論為「
    何員涉案當時之精神狀態，可能已達精神耗弱之程度。即便如此，就原因自由行
    為之角度觀察（註：被告犯案前曾施用安非他命），何員仍須為使自己陷於此精
    神狀態負責。」，有精神鑑定報告書可按（上更(二)卷第六十四頁），惟已與前開
    論斷無涉，併此記明。
據上論斷，應依刑事訴訟法第三百六十九條第一項前段、第三百六十四條、第三百零
二條第一款，判決如主文。
本案經檢察官羅榮乾到庭執行職務。
中　　　華　　　民　　　國　　九十三　　年　　　九　　　月　　　七　　　日
                              臺灣高等法院刑事第二十三庭
                                  審判長法  官 黃  瑞  華
                                        法  官 王  淑  滿
                                        法  官 宋      祺
右正本證明與原本無異。
如不服本判決，應於收受送達後十日內向本院提出上訴書狀，其未敘述上訴之理由者
並得於提起上訴後十日內向本院補提理由書（均須按他造當事人之人數附繕本）。
                                        書記官 蔡  慧  娟
中　　　華　　　民　　　國　　九十三　　年　　　九　　　月　　 十三 　　日
